臺灣桃園地方法院刑事判決　　　　　　　　　　　　九十二年度訴字第一三一六號
　　公　訴　人　臺灣桃園地方法院檢察署檢察官
　　被　　　告　丁○○
　　指定辯護人　本院公設辯護人丙○○
　　被　　　告　甲○○
右列被告等因強盜等案件，經檢察官提起公訴（九十二年度偵字第六六八八號、九十
二年度偵字第六四五八號），本院判決如左：
    主  文
甲○○共同竊盜，處有期徒刑陸月，如易科罰金，以佰元折算壹日。
丁○○竊盜，因防護贓物、脫免逮捕，而當場施以強暴，處有期徒刑柒年。
    事  實
一、丁○○曾於民國七十八年間因殺人案件，經臺灣高等法院判處有期徒刑十四年確
    定，於八十年減為有期徒刑九年四月，於八十二年二月十日假釋出獄，假釋期間
    ，復於八十四年間因竊盜案件，經臺灣高等法院駁回上訴判處有期徒刑六月如易
    科罰金，以三百元折算一日確定，嗣經撤銷假釋，於八十八年一月二十二日入監
    執行殺人罪所餘殘刑五年一月九日之徒刑，並自九十三年三月二日起接續執行上
    開因竊盜案件所判處之有期徒刑六月，並於九十年十一月十四日再度假釋出獄，
    迄於九十三年六月五日始假釋期滿，詎假釋期間，猶不知悔改，於九十一年十二
    月三日下午二時許，甲○○騎乘車牌號碼ＲＪＪ─一六九號輕型機車搭載丁○○
    ，行經桃園縣大溪鎮○○路○段一一一號前時，見戊○○所使用之車牌號碼ＨＭ
    ─四一五一號之自用小客車（車主為鄧守敦）停放該處，車輛鑰匙未隨手取下，
    駕駛座車窗開啟，有機可趁，竟與甲○○基於共同意圖為自己不法所有之犯意聯
    絡，對甲○○示意竊車後，甲○○隨即騎車掉頭逆向折返並靠近戊○○所有之上
    開自用小客車車旁，由丁○○下車進入上開自用小客車駕駛座內旋即發動引擎，
    甲○○則騎乘機車調頭行駛至同方向前方接應，依此分工方式共同竊取戊○○使
    用之上開自用小客車得手。該時與客戶乙○○同在一旁桃園縣大溪鎮○○路○段
    一０九號「聖達汽車修護廠」前洽談業務之戊○○見狀，立即趨前自駕駛座車窗
    探入車內，一手抓住方向盤，一手與丁○○搶奪車輛鑰匙，欲阻止丁○○駕車離
    去，詎丁○○為防護贓物、脫免逮捕，其已預見若於此際駛動該車，則斯時仍緊
    抓方向盤，且下半身尚在車外之戊○○，將因遭該車拖行，行進間撞擊他物或被
    甩落地面而受有傷害，竟猶容任該結果之可能發生，自行萌生傷害之不確定故意
    ，隨即猛踩油門加速前進，拖行戊○○，企圖將之甩出車外，直至該車因雙方爭
    握方向盤，以致向左偏斜衝撞至對向車道外側濠溝內方休，對之施此強暴手段，
    使戊○○因此受有頭部外傷併臉部擦傷、胸部挫傷、左側  骨骨折之傷害。此時
    丁○○見該車遭撞擊後已無法行駛，旋即下車往甲○○騎車接應處跑去，由甲○○騎車接應丁○○逃離現場。嗣經警據報後，前往上開現場採集指紋送驗確認為
    丁○○後，於九十二年四月二日下午一時三十五分許，持拘票在桃園縣龜山鄉○○街○○街二六號二樓，將丁○○拘提到案，又經丁○○之供述而循線查獲甲○○。
二、案經被害人戊○○訴由桃園縣政府警察局大溪分局報請臺灣桃園地方法院檢察署
    檢察官偵查起訴。
    理  由
一、訊據被告甲○○矢口否認各涉有上開竊盜犯行，辯稱：其僅有騎車搭載被告丁○○至該處，不知被告丁○○欲下手竊車云云；被告丁○○則不否認有於上開時、
    地坐入證人戊○○所有之上開自用小客車，嗣後連人帶車一同衝入對向車道外側
    壕溝內之事實，然辯稱：欲拿取證人戊○○車內之香菸，並未竊車，且其係一時
    緊張，未與證人戊○○拉扯，亦未急踩油門云云。然查：
  (一)右揭犯罪事實業據證人戊○○於偵查中及本院審理時證述：因渠在停妥上開自用
    小客車後，既未取下該車車輛鑰匙，亦未搖起該車駕駛座車窗，被告二人是於上
    開時、地共乘機車向該車停放處逆向行駛而來，往車內觀看後，旋由該後座男子
    即被告丁○○下車坐進上開自用小客車駕駛座內，以插放在電門上之鑰匙啟動引
    擎之方式竊取該車等語在卷（九十二年度偵字第六六八八號偵查卷第五六頁背面
    、第五七頁；本院卷第一一四頁、第一一五頁），核與該時正與證人戊○○於上
    開自用小客車停放處相鄰之「聖達汽車修護廠」前洽談業務，目擊全案經過之證
    人乙○○於偵查中及本院審理時所證述之情節相符（同上偵查卷第六０頁、第六
    一頁；本院卷第九一頁至第九四頁），而證人戊○○平日雖有抽煙及嚼檳榔習慣
    ，然於案發當日，車內並未擺放被告丁○○所指之香菸或檳榔，且該車當時係呈
    關閉引擎，排入Ｐ檔，拉起手煞車之停車狀態等情，亦經證人戊○○於本院審理
    時證述屬實（本院卷第一一七頁、第一一八頁），是以被告二人於本院審理時均
    自承其等於案發當時，原係沿仁和路往大溪方向行駛，在業已駛過證人戊○○上
    開自用小客車停車地點後，始又逆向行駛折回該車駕駛座旁停車，讓被告丁○○
    下車等情觀之（本院卷第一二四頁、第一二五頁、第一二八頁），若被告丁○○
    非意在竊車，而係為竊取車內之香菸或檳榔，則其縱使至愚，亦無在其與被告甲○○共乘機車折返證人戊○○使用之上開自用小客車駕駛座旁時，捨自駕駛座旁
    伸手入內即可輕易得手，事後並得由被告甲○○搭載離去順利脫身之方式不用，
    反而下車坐進證人戊○○使用之上開自用小客車駕駛座內且發動引擎，並於如後
    所述之證人戊○○見狀上前阻止時，企圖將車駛離現場之理，是以，足徵被告丁○○係在行經該處時，見該車車窗開啟，車輛鑰匙未及取下，認有機可趁，頓萌
    貪念，下手竊車甚明，其辯稱案發當日係為竊取車內香菸及檳榔云云，顯與事實
    相違，不足採信。再者，被告丁○○既欲利用證人戊○○與乙○○談話而未慮及
    騎車，換言之，即趁證人戊○○不知不覺之際，尋隙駕走該車，是以其主觀上顯
    係思擬出諸隱密和平之法以取得該車之持有，核情要屬基於竊盜之犯意，應予敘
    明。次查，證人乙○○於偵查中結證稱：看到人開門進去，才聽到引擎發動聲，
    然後蔡伸手進去搶鑰匙‧‧‧蔡走到車旁時，（引擎）已發動了等語（偵字第六
    六八八號偵查卷第六０頁背面、第六一頁），言下之意，顯謂被告丁○○先發動
    引擎後，證人戊○○始趨近車旁伸手入內欲加阻止之情，稽以證人戊○○於偵查
    中亦述明：進去那人發動汽車，我手伸進去抓鑰匙等語（同上偵查卷第五七頁）
    ，析言之，即同陳係引擎先發動後，其始伸手入內擬予制止之旨甚明，是此可徵
    證人戊○○、乙○○此部分之證述屬實，確值採信，證人戊○○於本院九十三年
    三月三十日審理時證稱：搶鑰匙時還沒發動，是我和他掙扎時才發動云云（本院
    卷第一一五頁），諒係時隔久遠後誤記所致，證人戊○○於本院審理時此部分之
    證述，並非可採，職是，被告丁○○於上開時、地，既已坐入車內並發動引擎，
    至此，其顯可但憑己意任意決定掌控該車之行止動向，自是，足認被告丁○○業
    將上開自用小客車移入其實力支配之下，而竊盜該車既遂。
  (二)被告丁○○在起意行竊後，示意被告甲○○騎車逆向折回上開自用小客車車旁時
    ，即已將其折回該車車旁之目的明確告知被告甲○○之事實，亦據被告丁○○於
    警訊時坦認：「‧‧‧路上我心情十分低落，就向甲○○提議，弄部車來。之後
    ，就在大溪鎮○○路○段一０九號前看見有部車‧‧‧車主正和人在旁編談話。
    我示意甲○○繞回來，我要去搶那部車‧‧‧」等語在卷（同上偵查卷第五頁背
    面），雖被告丁○○於警訊時稱其告知被告甲○○意欲行搶該車一語，與其實際
    下手時，係欲趁證人戊○○蹲在一旁與證人乙○○交談而不知未覺之際竊取該車
    之手段相違，然據此可徵被告甲○○在騎車搭載被告丁○○逆向折回上開自用小
    客車駕駛座旁時，即知被告丁○○有意圖為自己不法之所有，預以不法方式取得
    該車之犯意甚明，且被告甲○○在將車逆向騎回上開自用小客車車旁，讓被告丁○○就近下車後，隨即掉頭順向行駛至案發地點前方約三十公尺至五十公尺處等
    候被告丁○○，並在被告丁○○棄車逃逸時，且高呼「阿康、阿康」，立刻接應
    被告丁○○逃離現場等情，亦為被告甲○○於偵查中及本院審理時供認不諱（同
    上偵查卷第三八頁；本院卷第二七頁），並經證人乙○○於警訊時證述：「發生
    撞車事情後，我看到歹徒從壕溝中爬出來手中拿著安全帽，跑向軍營大門方向（
    大溪方向），那時騎機車的歹徒就等在那接應了。」等語無訛（同上偵查卷第五
    一頁），是以，果若被告丁○○非明知被告甲○○在前方等候接應，其在失風棄
    車後，倉皇之際，斷無可能立即往被告甲○○所在之正確位置跑去，呼喊被告甲○○前來，再由被告甲○○接應離去，況被告丁○○嗣後改口供稱未告知被告甲○○折回該車車旁之理由，於偵查中供稱：其有要求被告甲○○至案發地點前方
    等候，未說原因云云（同上偵查卷第二五頁），非僅與其嗣於本院審理時所供：
    「（你如何跟甲○○說？）我叫他轉頭。我沒有說要幹什麼。」、「（停車時他
    有無問你為何要在此處停？）沒有，我叫他先走」、「（你沒有叫他在那邊等你
    或是在別處等你？）是。我叫他到我爸爸那邊工寮（三坑砂石廠）等我。此工寮
    距離我下車處很遠，騎機車約要二十分鐘。」、「我跟他說我會叫我朋友送我。
    」云云（本院卷第一二四頁至第一二六頁），先後不一，復與被告甲○○於本院
    審理時供承：「（掉頭回去時，他有無告訴你要做什麼？）掉頭回去之前我就有
    問他，他說他朋友住在後面，叫我掉頭回去。」、「（丁○○他下車時有無告訴
    你他朋友住在何處？）沒有。他下車只有叫我到前面去等他‧‧‧」云云不符（
    本院卷第一二八頁），再參以被告甲○○於本院審理時供陳其被告丁○○僅隨口
    告知其至前方等候，雙方既未約定地點、時間，其亦未攜帶行動電話可供聯繫云
    云（本院卷第一二九頁、第一三０頁），顯與請託他人暫候以便接載時，通常會
    相互約定會面之確定時間及地點，縱未約定，亦會以行動電話或其他通訊設備保
    持聯絡之常情相違，從而，堪認被告丁○○上開警訊時所供各節符實可採，其嗣
    於偵查中及本院審理中上開所述，均係迴護被告甲○○之詞，殊難採信，被告甲○○辯稱其僅有至前方等候被告丁○○，不知被告丁○○竊車云云，亦係事後卸
    責之詞，不足採信。被告甲○○顯係在被告丁○○提議竊車後，萌生與被告丁○○共同意圖為自己不法所有之犯意聯絡，搭載被告丁○○折返上開自用小客車駕
    駛座旁，由被告丁○○下手竊車，其則至前接應之方式共同竊取該車無誤，此外
    ，並有內政部警政署刑事警察局鑑驗書一份及現場照片六張附卷可資佐證，被告
    甲○○上開竊盜犯行，洵堪認定。
  (三)按刑法第三百二十九條之準強盜罪，係以竊盜或搶奪，因防護贓物，脫免逮捕或
    湮滅罪證，而當場施以強暴脅迫者為構成要件。又施以強暴並致被害人受有傷害
    ，除因行為人不具有傷害故意，可認係施暴之當然結果而為強暴行為吸收外，若
    具有傷害之故意，當另行成立傷害罪（此有最高法院五十一年台上字第一八二０
    號判決及五十六年度台上字第二一六八號判決意旨可資參照）。次查：被告丁○○在其坐進車內竊得上開自用小客車之際，證人戊○○見狀迅即起身上前阻止其
    駕車離去時，竟不顧當時已緊抓方向盤之證人戊○○該時下半身仍在車外，隨即
    猛踩油門加速前進，拖行證人戊○○，企圖以此方式將之甩出車外，直至該車因
    雙方爭控方向盤以致向左偏斜衝撞至對向車道外側濠溝內方休，對證人蔡龍成施
    此強暴手段，使證人戊○○因此受有頭部外傷併臉部擦傷、胸部挫傷、左側  骨
    骨折之傷害等情，亦經證人戊○○、乙○○於偵查中及本院審理時證述綦詳（同
    上偵查卷第五六頁背面、第五七頁、第六０頁、第六一頁；本院卷第九二頁、第
    九四頁、第一一四頁、第一一五頁），並有國軍桃園總醫院附設民眾診療服務處
    診斷證明書一份附卷可憑（同上偵查卷第一四頁），又以附卷之證人戊○○所有
    上開自用小客車遭撞擊之車損照片，車前保險桿處連同引擎蓋前方處之鈑金，又
    已嚴重凹陷，右後輪上方車身處之鈑金，亦已凹陷損壞之狀況，足徵被告丁○○
    在啟動引擎猛踩油門時，車速之快，急欲擺脫證人戊○○迅速逃離現場之心甚切
    ，且以被告丁○○係在證人戊○○不顧己身安危，自該車駕駛座車窗探身入內，
    一手緊抓方向盤，一手搶奪車輛鑰匙，阻止其駕車逃離現場之情形下，悍然施以
    上開強暴手段等情觀之，益徵被告丁○○斯時係出於防護贓物及脫免逮捕之意而
    為，其空言否認此情，辯稱係因一時緊張，未與證人戊○○拉扯或急踩油門云云
    ，核屬避重就輕之詞，亦無可採，被告丁○○在其行竊失風後，因防護贓物、脫
    免逮捕，而當場對證人戊○○施以上開強暴行為之準強盜犯行，已堪認定。再者
    ，被告丁○○在急欲擺脫證人戊○○以便駕車逃離現場時，進而當場對證人戊○○施以上開強暴手段時，明知探身進入車內緊抓方向盤之證人戊○○下半身尚在
    車外，則其當可預見若於此際猛踩油門加速前進，即有可能使緊抓方向盤之證人
    戊○○遭拖行受傷，甚或遭其拋出車外墜地受傷，或在持續駕車行進中撞擊他物
    ，抑或因與證人戊○○相互爭控方向盤，以致車行不穩發生撞擊時使之受傷，竟
    仍無視於此，猶容任該致傷結果之可能發生，立即猛踩油門加速前進，其主觀上
    顯有傷害證人戊○○之不確定故意，至為灼然，證人戊○○因遭被告丁○○駕車
    拖行，以及被告丁○○駕駛該車向左偏斜衝撞至對向車道外側濠溝內之撞擊，所
    受之上開傷害，亦顯已超出上開強暴行為所涵括之當然結果。綜述，被告丁○○
    上開準強盜犯行及傷害犯行，均洵堪認定，應予依法論處。
二、核被告甲○○所為，係犯刑法第三百二十條第一項之竊盜罪；被告丁○○於行竊
    後，為防護贓物及脫免逮捕，而當場對證人戊○○施以強暴，係犯刑法第三百二
    十九條、第三百二十八條第一項之準強盜罪，又被告丁○○在對證人戊○○施以
    上開強暴行為時，既係出於傷害之不確定故意為之，則其此部分所為，另犯同法
    第二百七十七條第一項之傷害罪。本件原起訴之罪名，雖認被告甲○○係共同搶
    奪後，為防護贓物及脫免逮捕，而當場施以強暴，犯刑法第三百二十九條、第三
    百二十八條第一項之準強盜罪嫌，惟嗣於審理時，業經到庭論告之檢察官當庭變
    更起訴罪名為普通竊盜罪，此有本院九十三年三月二日、同年月三十日審判筆錄
    可稽（本院卷第九０頁、第一三一頁），應予敘明。又被告丁○○、甲○○係趁
    證人戊○○不注意之際，共同竊取證人戊○○所有之上開自用小客車得手，而非
    以搶奪方式為之，已如上述，是原起訴檢察官認被丁○○係在搶奪後，為防護贓
    物及脫免逮捕，而當場施以強暴云云，容有未洽，附此敘明。被告甲○○就上開
    竊盜犯行，與被告丁○○間有犯意聯絡及行為分擔，為共同正犯。被告丁○○所
    犯上開二罪間，有方法、目的之牽連關係，應從一重以準強盜罪處斷。爰審酌被
    告丁○○曾於七十八年間因殺人案件，經臺灣高等法院判處有期徒刑十四年確定
    ，於八十年減為有期徒刑九年四月，於八十二年二月十日假釋出獄，假釋期間，
    又於八十四年間因竊盜及違反麻醉藥品管理條例等案件，分別經臺灣高等法院駁
    回上訴各判決有期徒刑三月、有期徒刑八月，應執行有期徒刑十月確定，於八十
    八年一月二十二日入監執行殺人罪所餘殘刑五年一月九日之徒刑，並自九十三年
    三月二日起接續執行上開因竊盜及違反麻醉藥品管理條例所應執行之有期徒刑十
    月，嗣於九十年十一月十四日再度假釋出獄，迄於九十三年六月五日始期滿，此
    有臺灣高等法院被告全國前案紀錄表一份在卷可按，素行不良，復於假釋期間，
    再為本件犯行，全然不知悔改，且被告二人係在光天化日，車輛使用人戊○○又
    未離去，尚在一旁門口聊天，該車近在咫尺之情形下，幾近堂皇下手行竊，恣意
    侵害他人財產權，膽大之極，莫此為甚，被告丁○○於證人戊○○發現後，竟又
    當場對證人戊○○施以上開極為激烈之強暴手段，致使證人戊○○車毀人傷，惡
    性極為重大，手段甚為惡劣，所生危害非輕以及被告二人犯後均飾詞狡辯矢口否
    認犯行，態度不佳等一切情狀，各量處如主文所示之刑。
據上論斷，應依刑事訴訟法第二百九十九條第一項前段，刑法第二十八條、第二百七
十七條第一項、第三百二十條第一項、第三百二十九條、第三百二十八條第一項、第
四十一條第一項前段、第五十五條，罰金罰鍰提高標準條例第一條前段、第二條，判
決如主文。
本案經檢察官何祖舜到庭執行職務。
中      華      民      國    九十三    年      四      月    二十七    日
                                臺灣桃園地方法院刑事第十一庭
                                    審判長法  官  蔡榮澤
                                  法  官  丁俊成
                                          法  官  吳麗英
右正本證明與原本無異。
如不服本判決，應於送達後十日內，向本院提出上訴狀。
                                          書記官  陳淑瓊
中        華        民        國   九十三   年   七   月    二十九    日
附錄本案論罪科刑法條：
刑法第二百七十七條：傷害人之身體或健康者，處三年以下有期徒刑、拘役或一千元
                    以下罰金。
                    犯前項之罪因而致人於死者，處無期徒刑或七年以上有期徒刑
                    ；致重傷者，處三年以上十年以下有期徒刑。
刑法第三百二十條：意圖為自己或第三人不法之所有，而竊取他人之動產者，為竊盜
                  罪，處五年以下有期徒刑、拘役或五百元以下罰金。
                  意圖為自己或第三人不法之利益，而竊佔他人之不動產者，依前
                  項之規定處斷。
                  前二項之未遂犯罰之。
刑法第三百二十八條：意圖為自己或第三人不法之所有，以強暴、脅迫、藥劑、催眠
                    術或他法，至使不能抗拒，而取他人之物或使其交付者，為強
                    盜罪，處五年以上有期徒刑。
                    以前項方法得財產上不法之利益或使第三人得之者，亦同。
                    犯強盜罪因而致人於死者，處死刑、無期徒刑或十年以上有期
                    徒刑；致重傷者，處無期徒刑或七年以上有期徒刑。
                    第一項及第二項之未遂犯罰之。
                預備犯強盜罪者，處一年以下有期徒刑、拘役或三千元以下罰
                    金。
刑法第三百二十九條：竊盜或搶奪，因防護贓物、脫免逮捕或湮滅罪證，而當場施以
                    強暴脅迫者，以強盜論。
